【裁判字號】    97,訴,2902
【裁判日期】    980310
【裁判案由】    侵權行為損害賠償
【裁判全文】
臺灣板橋地方法院民事判決              97年度訴字第2902號
原      告  乙○○
被      告  甲○○
上列當事人間請求侵權行為損害賠償事件，原告提起附帶民事訴
訟（97年度交附民字第197 號），經本院刑事庭移送前來，經本
院於民國98年2 月24日言詞辯論終結，判決如下：
    主      文
被告應給付原告新臺幣拾柒萬肆仟柒佰零伍元，及自民國九十
七年七月十二日起至清償日止，按週年利率百分之五計算之利息
。
原告其餘之訴駁回。
訴訟費用由被告負擔百分之六十，餘由原告負擔。
本判決第一項得假執行。但被告如以新臺幣拾柒萬肆仟柒佰零
伍元為原告預供擔保，得免為假執行。
    事實及理由
一、原告主張：被告於民國96年12月2 日下午4 時30分許，騎乘
    車號CYR-837 號之普通重型機車（下稱機車），沿臺北縣板
    橋市○○路往新莊市方向行駛，於行經該路段450 號燈桿時
    ，原應注意行車速度依標誌或標線之規定，無標誌或標線者
    ，行車時速不得超過50公里，不得超速，且應注意車前狀況
    ，並與前車保持適當距離，而依當時天候、路況等情形又無
    不能注意之情事，竟疏於注意及此，在該速限時速為50公里
    之路段，以時速60公里之速度超速行駛，復未保持適當車距
    ，而追撞同向位於前方由訴外人魏嘉賢所騎乘附載原告車號
    為OQJ-806 號之普通重型機車（下稱魏嘉賢機車），致原告
    因而受有右股骨閉鎖性骨折之傷害。被告上開過失傷害犯行
    ，經臺灣板橋地方法院檢察署（下稱板橋地檢署）檢察官以
    97年度偵字第11030 號過失傷害案件（下稱相關刑案偵查）
    聲請簡易判決處刑，經本院刑事庭以96年度交簡字第19 29
    號案件（下稱相關刑案）判決認定被告過失傷害犯行明確，
    因而判處有期徒刑3 月，經板橋地檢署檢察官及本件被告不
    服提起上訴，經本院刑事庭97年度交簡上字第153 號案件（
    下稱相關刑案二審）判決上訴駁回確定。原告得依民法第18
    4 條第1 項前段、第191 條之2 前段、第193 條第1 項、第
    195 條第1 項前段之規定，請求被告賠償醫藥費新臺幣（下
    同）17,505元、往返醫院支出之交通費用6,000 元、因受傷
    需休養1 年無法工作之損失306,000 元、精神慰撫金300,00
    0 元，合計629,505 元，惟原告僅請求600,000 元，如本院
    判決認被告應賠償之金額超過600,000 元，則超出600,000
    元金額部分則不再請求。並聲明：被告應給付原告600,000
    元，及自起訴狀送達之翌日起至清償日止按週年利率5%計算
    之利息。
二、被告則以：對於原告主張侵權行為之情事，及原告請求醫療
    費用17,505元、往返醫院支出之交通費用6,000 元並不爭執
    ，惟原告請求工作損失並無依據，且此部分與精神慰撫金請
    求金額過高，被告無力負擔等情為辯。並聲明：（一）原告
    之訴駁回。（二）如受不利判決，願供擔保請准免為假執行
    。
三、原告主張被告於上開時地因駕駛過失發生車禍，撞擊原告，
    致原告受有右股骨閉鎖性骨折之傷害，業據其提出診斷證明
    書、醫療費用單據等件為證（見附民卷第3 、6 至25頁），
    且為被告所不爭執，並有道路交通事故調查報告表（一）、
    （二）、現場圖、現場照片等件在卷可憑。按「行車速度，
    依速限標誌或標線之規定，無速限標誌或標線者，應依下列
    規定：一、行車時速不得超過50公里。．．．」，「汽車行
    駛時，駕駛人應注意車前狀況，並隨時採取必要之安全措施
    。」，道路交通安全規則第93條第1 項第1 款前段、第94條
    第3 項定有明文，被告騎乘機車（依道路交通安全規則第2
    條第1 款、第3 條第6 款規定，機車係屬道路交通管理處罰
    條例及該條例第92條授權制定之道路交通安全規則所規定之
    「汽車」之一種）本應注意及此，且本件侵權行為係發生在
    日間，斯時天候晴、有自然光線，該路段係乾燥、無缺陷、
    無障礙物、鋪設柏油路面之市區道路，視距良好等情狀，已
    有上開道路交通事故調查報告表（一）、（二）為憑，即無
    不能注意之情事，被告應注意能注意而不注意上開規定，以
    致肇事，其行為自有過失，且與原告受傷結果之發生有相當
    因果關係，應認被告騎乘機車超速且未注意車前狀況本件交
    通事故之肇事原因，應負過失責任；相關刑案一、二審亦所
    為認定亦適與本院相同，認被告過失傷害犯行明確，因而判
    處有期徒刑3 月確定，此有相關刑案一、二審判決附卷可稽
    。故本院斟酌上情，自堪認原告主張侵權行為之情為真實。
四、按「因故意或過失，不法侵害他人之權利者，負損害賠償責
    任。」，「汽車、機車或其他非依軌道行駛之動力車輛，在
    使用中加損害於他人者，駕駛人應賠償因此所生之損害。」
    ，「不法侵害他人之身體或健康者，對於被害人因此喪失或
    減少勞動能力，或增加生活上之需要時，應負損害賠償責任
    。」，「不法侵害他人之身體、健康．．．者，被害人雖非
    財產上之損害，亦得請求賠償相當之金額。」，民法第184
    條第1 項前段、第191 條之2 前段、第193 條第1 項、第19
    5 條第1 項前段分別定有明文，被告於上開時地騎乘機車不
    慎肇事致原告受有傷害，故原告請求被告賠償損害，於法洵
    無不合，惟所請求之金額應否准許，茲分述如後：
（一）醫療費用17,505元、往返醫院支出之交通費用6,000 元：
      原告主張其因受上開傷勢有赴醫院治療之必要，合計支出
      醫療費用17,505元，且因受傷之故，其往返醫院治療需仰
      賴計程車為交通工具，因而支出交通費用6,000 元等情，
      業據其提出醫療費用單據20紙附卷可稽（見附民卷第6 至
      25頁），為被告所不爭執，且核此部分之支出厥為治療原
      告所受傷勢所必要，應予准許。
（二）損失工資收入306,000 元：
      原告主張其原任職訴外人競國實業股份有限公司（下稱競
      國公司），每日工資850 元，因本件侵權行為受傷需休養
      1 年，無法工作，計損失工資收入306,000 元等情，並提
      出診斷證明書、競國公司出具96年9 、10月薪資單為證（
      見附民卷第3 至5 頁），惟為被告所否認，並以：此部分
      之請求並無依據等情為辯。經核原告提出之診斷證明書，
      醫囑欄上確實記載原告因本件侵權行為受傷而宜休養12個
      月，是其請求1 年之工資損失，並非無據，惟經本院調取
      原告財產所得調件明細表（見本院卷第6 頁），原告96年
      度薪資所得合計231,200 元（含競國公司71,519元及訴外
      人優技電子股份有限公司159,681 元），是其主張1 年無
      法工作之工資損失，自應以231,200 元為度，始為允適，
      逾此部分之請求則乏依據，自無從准許。
（三）精神慰撫金300,000 元：
      原告主張其因本件侵權行為造成前述傷害，歷經多次就醫
      治療，原告精神上所遭受之痛苦實難言喻，爰請求被告賠
      償精神損失300,000 元等語。經查，原告因本件侵權行為
      以致受有右股骨閉鎖性骨折之傷害，身體及精神上自受有
      相當之痛苦，故原告請求賠償慰撫金，固非無據。惟關於
      請求之金額，本院審酌原告本件侵權行為時34歲，嘉義市
      私立興華高級職業學校商業經營科畢業，曾任工廠品管工
      作，96年度薪資、股利所得給付總額為23萬餘元，並投資
      訴外人臺塑石化股份有限公司12,950元；被告於本件侵權
      行為時22歲，臺北縣立三和國民中學畢業，曾任送貨員、
      工地工人，月薪1 萬餘元，96年度投資訴外人加軒企業有
      限公司100,000 元等情事，以及兩造之身分、社會地位、
      智識水準，及兩造其他實際狀況等一切情狀，認原告請求
      賠償精神慰撫金300,000 元，尚屬過高，應核減為120,00
      0 元，方屬公允，逾此部分之請求則不應准許。
    綜合上述，原告因本件車禍所受損害總計為374,705 元。
五、從而，原告本於侵權行為之法律關係，請求被告給付374,70
    5 元，及自起訴狀繕本送達之翌日即97年7 月12日起至清償
    日止按週年利率5%計算利息之範圍，於法有據，應予准許；
    逾此部分之請求即無理由，應予駁回。
六、本件原告勝訴部分係所命給付之金額未逾500,000 元之判決
    ，本院依民事訴訟法第389 條第1 項第5 款之規定，職權宣
    告假執行。惟被告陳明願供擔保請准免為假執行，經核與規
    定相符，爰酌定相當之擔保金額予以宣告。
七、訴訟費用負擔之依據：民事訴訟法第79條。
中    華    民    國    98    年    3     月    10    日
                  民事第二庭法  官  鍾啟煌
以上正本係照原本作成。
如對本判決上訴，須於判決送達後20日內，向本院提出上訴狀，
上訴臺灣高等法院（應按他造人數提出繕本）。
中    華    民    國    98    年    3     月    10    日
                            書記官  張國仁


司法院資訊處製作；財團法人民間司法改革基金會備份。
